臺灣臺中地方法院刑事判決　　　　　　　　　　　　九十三年度訴字第二五五四號
　　公　訴　人　臺灣臺中地方法院檢察署檢察官
　　被　　　告　丙○○
　　指定辯護人　本院公設辯護人　戊○○
右列被告因強盜案件，經檢察官提起公訴（九十三年度偵字第一三七一○號），本院
判決如左：
    主    文
丙○○意圖為自己不法之所有，攜帶兇器，以強暴至使不能抗拒，而取他人之物，處
有期徒刑玖年參月。
    犯罪事實
一、丙○○於民國九十二年十月十一日凌晨三時五十五分許，頭戴半罩式安全帽，並
    以口戴口罩之方式以掩人耳目，騎乘車號不詳之機車，途經臺中市○○區○○路
    一段五十三號前，見成年女子丁○○獨自一人徒步行走，竟意圖為自己不法所有
    ，以機車攔阻丁○○去路，先喝令丁○○交出左肩背負之皮包，丁○○不從而向
    前逃跑之際，丙○○遂下車追逐並出手拉扯丁○○之皮包，且持客觀上足供兇器
    使用之水果刀一支（未扣案）砍殺丁○○手臂，致丁○○受有左手食指割傷長（
    1 ×0.4公分）、左手臂割傷（2×0.1公分）、右手臂割傷（3×0.1公分）之傷
    害（傷害部份未據告訴），以此強暴方式至使丁○○不能抗拒，強取丁○○所有
    之前開皮包一個【內含汽車駕照一枚、行車執照一枚、汽車鑰匙一支、郵政儲金
    簿一本、臺北銀行信用卡二張、手機一支及新臺幣（下同）一萬四千元】，得手
    後隨即騎乘上開機車逃逸。惟因丙○○與丁○○拉扯中，將其所有平日使用之Ｎ
    ＯＫＩＡ牌三二一○型灰色手機一支（序號為000000000000000
    號、門號為0000000000號，下稱系爭手機）遺落現場，丁○○持系爭
    手機報警處理後，經警扣得系爭手機並依系爭手機之電話通聯紀錄循線查獲丙○○，始查悉上情。
二、案經臺中市警察局第五分局報請臺灣臺中地方法院檢察署檢察官偵查起訴。
    理    由
一、訊據被告丙○○固坦承案發現場之系爭手機為其所有且平日係由其使用之事實，
    惟矢口否認其有加重強盜之不法犯行，辯稱：伊案發時不在現場，伊不知何時遺
    失系爭手機，伊不知道系爭手機為何會在案發現場等語。其辯護人則辯護稱：案
    發時被害人丁○○應警恐萬分，且歹徒係口戴口罩方式喝令並向丁○○強盜，則
    丁○○指認被告之真實性，實有可疑，況被告平日係騎乘使用臺鈴牌之五十ＣＣ
    銀色輕型機車，亦與丁○○於警詢時證述歹徒係騎乘深色重型機車並不相同，自
    不能逕以丁○○之指述，逕為不利被告之認定等語。經查：
  (一)被害人丁○○於前揭時地，遭歹徒持水果刀砍殺受有前揭傷害而至不能抗拒，始
    遭強盜前開財物等情，有吳喬治外科診所診斷證明書一紙附卷可憑，且丁○○於
    本院審理時明確結證：「（問：是否記得在九十二年十月十一日發生何事？）我
    一個人凌晨三時多時，我先把車子停在網球場附近，獨自一人步行到臺中市○區
    ○○路一段五十三號前面，有一個人騎摩托車從我後面騎過來，他停下來問我話
    ，我沒有聽清楚，我繼續走他就跟著我旁邊走再問一次，我就回頭再看清楚，才
    知道他是叫我把皮包留下來，‧‧‧，所以我就開始跑，跑的時候他在後面追，
    他就拉扯我的包包，我就用搶的要搶回來我的包包，因為當時我的包包裡面有錢
    ，在搶的過程，他有拿刀子砍我，當時我本來沒有感覺，後來我有感覺到痛，手
    濕濕的，發現有流血，我看到流血也以為傷了動脈，就收手他就把包包搶走。」
    、「（問：歹徒當時有拿刀子出來砍，是否記得何種刀子？）長度約有十五公分
    左右，像水果刀，刀鋒是尖的，刀子的寬度約有五公分左右，是單刃有刀柄的刀
    子，是一般的白鐵材質。」、「（問：當時看得那把刀，其上是否有鋸齒的形狀
    ？）‧‧‧，應該是一般菜市場可以買到的刀子，刀刃之外另一面是平整的，刀
    刃的部分有鋸齒的形狀（當庭畫出刀子的形狀附卷），刀刃有小鋸齒，刀面上有
    壓花。」、「（問：當天搶你的時候，是否有從機車下來？）有，他把機車弄倒
    在地上，跑過來搶我的皮包。」、「‧‧‧當時我的皮包內有現金一萬二千元及
    小化妝包內有二千元共一萬四千元、及汽車鑰匙、彰化銀行及郵局的存簿、信用
    卡二張（台北銀行）、汽車駕照、行照、手機壹支，‧‧‧」等語（參見本院卷
    四一、四二、四四、五六、六三頁），核與丁○○於警詢、偵查中證述情節大致
    相符，應堪憑採。
  (二)丁○○於偵查中雖陳稱：「（問：有無辦法指認歹徒？）不能，因為他當時戴安
    全帽及口罩，所以無法指認」等語。惟參諸丁○○於本院審理時結證：「（：問
    在偵訊當中，是否有問你說是否有辦法指認被告，你當時說不能因為被告當時有
    戴安全帽及口罩，後來為何能夠確認搶你的人即為在場的被告？）因為當時的晚
    上，路燈有點暗，他又戴著口罩，我沒有看清楚他的面貌，但是我可以指認他的
    外型及身高、衣服，因為他的外型與搶我的人完全類似。」、「（問：剛才當庭
    聽被告講話，他的聲音是否與你當時聽到歹徒的聲音一樣？）一樣。」「（問：
    剛才看到被告的身材與你當時看到歹徒的身材是否一樣？）一樣。」等語（參見
    本院卷四二、四四頁），亦與丁○○於偵查中證述：「（問：在庭之被告是否就
    是當天搶你的歹徒？）身材很像」、「（問：是否在庭的被告搶你？）沒有錯，
    就是他，聲音就是被告的聲音」等語，互核情節相符，且衡情丁○○於前開時地
    突遇歹徒之際，曾遭歹徒喝令交付皮包，於此當下夜深人靜之時刻，且遭強盜應
    係畢生中難忘之遭遇，則丁○○於偵查中及本院審理時綜合辨識被告身材及其聲
    音後，因此得以指認被告即係為前開強盜犯行之歹徒，亦屬合理。況丁○○與被
    告並無怨隙，亦從不相識，為被告所不爭執，益見丁○○並無誣指被告之必要。
    實則，丁○○倘係基於被害補償之心理，大可於警詢或偵查初始即當庭指認被告
    為歹徒，又何須有前揭以外貌指認不確定感之陳述，益見丁○○所為之前開指認
    ，確與事實相符，至堪採信。是被告及其辯護人以案發時被告不在現場、丁○○
    之指認與事實不符等語置辯，並無可採。
  (三)被告於警詢時自承：「（問：九十二年十月十一日三時五十五分許你正在做何事
    ？）我與朋友在漢口路嘉年華ＫＴＶ喝酒至三時許，離開後便騎機車要找女朋友
    」、「（問：是否有找到你女朋友？）沒有」等語，則被告於案發當日凌晨三時
    許以後即已騎乘機車離開ＫＴＶ在外，甚為明確。且觀諸系爭手機於九十二年十
    月十一日凌晨二時四十八分至三時三十五分即案發前，有三通與0000000
    000號行動電話通話之紀錄，通話時間分別為二時四十八分五十六秒至二時五
    十分十六秒、三時二十八分四十六秒至三時二十九分四秒及三時三十三分九秒至
    三時三十五分二十六秒，每次通話時間均長達約二分鐘等情，有通聯紀錄、遠傳
    電信股份有限公司行動電話基本資料表在卷足稽。再參以證人甲○○於本院審理
    時結證：「（問：是否認識在庭被告？）認識。」、「（問：何時認識？）他是
    我國中的同學，我從國中認識大約認識十年。」、「（問：平常聯絡方式為何？
    ）用行動電話及到我工作的地方在西屯路二段九十一號」、「（問：00000
    00000號行動電話，是何人使用？）是我在用的，是我爸爸辦給我的。」、
    「（問：如果在通聯紀錄查到0000000000號行動電話在九十二年十月
    至十一月期間有通聯紀錄的話，那段時間是否為你使用？）是。」、「（問：被
    告說○九一六─四八七八九七號ＮＯＫＩＡ廠牌灰色的行動電話是被告使用，在
    案發當時九二年十月十一日你的手機○九一六─一七○三一四號行動電話在他的
    通聯紀錄有顯示是不是就是你與被告聯絡？）是。」等語（參見本院卷四七、四
    九頁），則案發前僅約二十分鐘許，被告仍持系爭手機與證人甲○○之行動電話
    通話，亦甚明灼。是被告辯稱系爭手機不知何時遺失等語，已與常情相違，非可
    輕信。又丁○○於本院審理時明確結證：「（問：當時歹徒逃離現場是否有遺落
    何物？）手機。」、「（問：是否有親眼看到？）因為當時在搶的時候地上沒有
    東西，是在歹徒彎腰低身的時候，從他衣服的口袋掉下來的。」、「（問：該手
    機後來有被查到，是否為該把手機？提示扣案物品並告以要旨）是的，手機是我
    交給警察的。」、「（問：剛才提到扣案手機，為何記得該手機及想到要撿起來
    ？）當時我以為是我的手機，但是不是，我撿起手機後我有去報案，目的是說我
    撿到手機，該手機是在我的旁邊腳下撿到的，當時我是坐在地上，我確定在案發
    之前現場並無該支手機，‧‧‧」等語（參見本院卷四五、五六頁），益見案發
    時被告確係為前揭強盜犯行之人，至堪認定。是被告以系爭手機不知何時遺失等
    語置辯，顯係事後卸責之詞，自無可採。
  (四)至證人甲○○雖於本院審理時證稱：九十二年十月間被告之系爭手機好像有丟掉
    ，因撿到系爭手機的人有打電話過來給伊，被告平常是騎乘使用臺鈴牌之五十Ｃ
    Ｃ銀色輕型機車等語。惟查：
  1.案發前僅約二十分鐘許即九十三年十月十一日凌晨三時三十五分許，被告仍持系
    爭手機與證人甲○○之行動電話通話，有如前述，則於此時間點以前，被告並無
    遺失系爭手機之情事，堪以認定。又案發後第一通與系爭手機通話者，係於案發
    當日凌晨四時五十七分三十秒許，由本案承辦刑警黃國輝為測試系爭手機能否接
    通，以系爭手機試撥其自己使用之門號0000000000號行動電話，並利
    用系爭手機上所留已通、未通之號碼加以過濾等情，有卷附前開通聯紀錄在卷足
    憑，並經證人即本案承辦刑警黃國輝於偵查中結證屬實。且衡諸證人甲○○於本
    院審理時結證：「（問：撿到電話的人是否打給你？）是打給我的。」、「（問
    ：撿到電話的人打電話說何話？）他說這支電話是誰在用，但是我沒有向他說這
    支電話是誰在用，而且他並沒有說他撿到這支電。」（參見本院卷五○、五三頁
    ），則案發後實係警方為偵辦本案而以電話與證人甲○○通話，至為明確。則案
    發後被告顯亦無遺失系爭手機之情事，亦堪認定。
  2.縱認證人甲○○證稱：被告平常是騎乘使用臺鈴牌之五十ＣＣ銀色輕型機車等語
    屬實，惟此與被告於案發時所騎乘者究係何一廠牌、型號之機車係屬二事，已難
    依此逕為有利被告之認定。況丁○○於本院審理時結證：「（問：是否記得被告
    機車的顏色？）無法記得，因為我當時看得角度是他車尾的部分，‧‧‧」等語
    （參見本院卷四三頁），則丁○○於警詢時證述歹徒係騎乘深色重型機車等語，
    衡情亦係侷限於其所見角度、案發時情況混亂、其已遭殺傷等情形下，無法進一
    步就被告騎乘機車之廠牌、型號等細節予以清晰之描述，益見無從以證人甲○○
    之前開證詞，遽為有利被告之認定。
  (五)綜上所述，本案事證明確，被告前開強盜犯行至堪認定，應依法論科。
二、按刑法上所謂兇器，其種類並無限制，凡客觀上對於人之生命、身體、安全構成
    威脅，具有危險性之兇器均屬之，且祇須行竊時攜帶此種具有危險性之兇器為已
    足，並不以攜帶之初有行兇之意圖為必要（最高法院七十九年度臺上字第五二五
    三號判例參照）。本案被告丙○○係持水果刀一支（未扣案）砍殺丁○○手臂，
    致丁○○受有前揭傷害，且前開水果刀之長度約十五公分長、刀鋒尖銳、屬白鐵
    材質、刀刃有小鋸齒等情，均如前述，足認前開水果刀在客觀上顯對人之生命、
    身體、安全構成威脅，自堪認係具有危險性之兇器無訛。是核被告丙○○所為，
    係犯第三百三十條第一項之攜帶兇器加重強盜取財罪（即犯強盜罪而有刑法第三
    百二十一條第一項第三款情形）。爰審酌被告犯罪之動機、目的係為貪取不法利
    益，且其年輕力盛，不思以正當方法賺取財物，竟以攜帶兇器強盜他人財物欲圖
    不勞而獲，甚且以殺傷被害人之手段遂行其加重強盜之犯行，除對被害人身體、
    精神所生危害甚鉅，亦嚴重影響社會秩序，暨被告迄今尚未賠償被害人之損害、
    犯後猶仍飾詞卸責、未見悔意等一切情狀，量處如主文所示之刑，以示懲儆。另
    扣案之系爭手機一支（即ＮＯＫＩＡ牌三二一○型之灰色手機、序號為0000
    00000000000號、門號為0000000000號），雖被告自陳為
    其所有，然系爭手機與本案被告之前開加重強盜犯行尚無直接關聯，且未扣案之
    水果刀一支、安全帽一頂、口罩一個，雖係供被告犯罪所用之物，惟除無證據證
    明該水果刀一支係屬槍砲彈藥刀械管制條例規定之槍枝或刀械而得認係違禁物外
    ，亦無證據證明水果刀一支、安全帽一頂、口罩一個均屬被告所有，爰均不予宣
    告沒收。又被告犯罪所得之前開財物，雖屬因犯罪所得之物，但被害人仍得依法
    請求返還，其所有權並不屬於被告，自不得遽予沒收，附此敘明。
據上論斷，應依刑事訴訟法第二百九十九條第一項前段，刑法第三百三十條第一項，
判決如主文。
本案經檢察官乙○○到庭執行職務。
中      華      民      國      九十四    年     二     月    二十四    日
                                臺灣臺中地方法院刑事第三庭
                                    審判長法  官  劉  錫  賢
                                          法  官  黃  松  竹
                                          法  官  何  世  全
右正本證明與原本無異。
如不服本判決，應於送達後十日內向本院提出上訴狀（須附繕本），上訴於臺灣高等
法院臺中分院。
                                          書記官
中      華      民      國      九十四    年     二     月    二十四    日
附錄論罪科刑法條：
刑法第三百三十條第一項
犯強盜罪而有第三百二十一條第一項各款情形之一者，處七年以上有期徒刑。
刑法第三百二十一條第一項
犯竊盜罪而有左列情形之一者，處六月以上、五年以下有期徒刑：
一  於夜間侵入住宅或有人居住之建築物、船艦或隱匿其內而犯之者。
二  毀越門扇、牆垣或其他安全設備而犯之者。
三  攜帶兇器而犯之者。
四  結夥三人以上而犯之者。
五  乘火災、水災或其他災害之際而犯之者。
六  在車站或埠頭而犯之者。
